臺灣新北地方法院板橋簡易庭簡易民事判決
111年度板簡字第1566號
原      告  陳文弘  

原      告  新祥鋁門窗有限公司

法定代理人  吳任    
上列二人共同
訴訟代理人  陳柏璋  
被      告  黃耀南  
訴訟代理人  郭海威  

上列當事人間請求侵權行為損害賠償事件，於民國111年8月24日
言詞辯論終結，本院判決如下：
    主  文
被告應給付原告新祥鋁門窗有限公司新臺幣壹拾壹萬元，及自民
國一百一十一年六月二十四日起至清償日止，按年息百分之五計
算之利息。
原告其餘之訴駁回。
訴訟費用由被告負擔五分之二，其餘由原告負擔。
本判決原告新祥鋁門窗有限公司勝訴部分得假執行；原告其餘假
執行之聲請駁回。
    事實及理由
一、本件被告經合法通知，未於言詞辯論期日到場，查無民事訴
    訟法第386條所列各款情事，應准原告之聲請，由其一造辯
    論而為判決，合先敘明。
二、原告起訴主張：緣被告於民國110年3月15日下午3時20分許
    ，駕駛車牌號碼000-0000號自用小客車，行經新北市○○區○
    道0號公路53公里200公尺處南側時，因未保持行車安全距離
    之過失，致碰撞由原告新祥鋁門窗有限公司(下稱新祥公司)
    所有並由原告陳文弘所駕駛之3411-VK號自用小貨車(下稱系
    爭車輛)，致系爭車輛受損，被告所為實違反道路交通處罰
    條例第21條第1項及第33條第1項第2款等規定，並造成原告2
    人分別受有下列損害：
  ㈠系爭車輛殘值費用：依最高法院73年度台上字第1574號民事
    判決、臺灣高等法院臺南分院109年度上易字第371號民事判
    決、臺灣高等法院109年度上字第1066號民事判決、臺灣高
    雄地方法院110年度雄簡字第1386號民事判決、臺灣新竹地
    方法院110年度竹簡字第365號民事判決、臺灣新北地方法院
    109年度訴字第326號民事判決、106年度訴字第3216號民事
    判決及臺灣士林地方法院109年度訴字第1807號民事判決意
    旨，原告就被告因系爭事故所造成系爭車輛毁損，係依民法
    第184、196條等規定請求系爭車輛所因毀損減少之價額，並
    非車輛回復原狀之修繕費用，加害人向被害人賠償其物因毁
    損所減少之價額，其數額應以該物受損後之價值與毁損前原
    來之價值比較決定之。如車禍前經估價仍有一定之價值，於
    車禍後因毁損而報廢，得認價值已減損至零，即以事發前之
    市值作為因毁損所減少之價額，系爭車輛經車行估價修復費
    用約為143,423元，而經桃園市汽車商業同業公會估價系爭
    車輛於正常情形之市價為新臺幣(下同)110,000元，因此原
    告主張以110,000元作為系爭車輛因毀損而減損之價額。
  ㈡不能營業損失：依臺灣新北地方法院110年度板小字第3488號
    民事判決、110年度板小字第2834號民事判決及110年度板簡
    字第1027號民事判決意旨，由上開司法實務見解可知，車輛
    既有維修之必要，於維修期間勢必無法使用，如為營業用車
    更會因無法營業而受有損失。本件原告新祥公司之系爭車輛
    遭被告所駕駛之汽車撞至多處毀損，而被告不僅要求原告至
    伊指定之維修廠估價，甚至在經過被告要求至原廠後又改要
    求原告至其他車行估價，嗣後更因維修費用過鉅，要求原告
    不能先修、亦不願賠償，因此原告新祥公司不僅車毀，公司
    營運亦因被告不讓維修系爭車輛而受影響，原告新祥公司遲
    遲無法使用系爭車輛確受有營業損失。由原告新祥公司於11
    0年3、4月之401報表可知，110年3、4月銷售額扣除進項後
    為212,616元(計算式：657,352元-444,736元)，而原告新祥
    公司有2輛貨車，其中1輛即系爭車輛因系爭事故毀損待修，
    粗估每輛車每2月營收應為106,308元(計算式：212,616元/2
    )，因而自111年3月16日即系爭事故發生翌日起至111年4月1
    0日即原告新祥公司租車前1日止，原告新祥公司共計受有26
    日營業損失即45,312元(計算式：106,308元x26/61，元以下
    四捨五入)，原告因無法營業之損失共計為45,312元。
  ㈢租車費用：依臺灣新北地方法院110年度重簡字第1500號民事
    判決、110年度板簡字第1903號民事判決及109年度板簡字第
    3036號民事判決意旨，由上開司法實務見解可知，車輛為社
    會生活中不可或缺之重要交通工具，如因突發事故致影響車
    輛使用之便利性，受害人於相當之車輛修理期間，為維持原
    已享有之便利，而支出適當之費用或可得預期之合理費用，
    應仍屬於財產上之損害。原告新祥公司之系爭貨車因本件事
    故毁損，然而被告卻要求原告不得先行修繕，更在原告新祥
    公司依被告之要求至指定修車廠估價後，仍拒不賠償，甚至
    一再要求原告新祥公司至其他車行估價，卻仍不願賠償，導
    致原告新祥公司遲遲無法修繕車輛，無奈前已受有營運損失
    ，惟為盡力維持公司營運，避免損害持續擴大，原告新祥公
    司僅得租車以維持公司營運，此有租車43,600元之發票可查
    (計算式：21,800元+21,800元)，而此租車費用，顯然是為
    維持原告新祥公司原已享有車輛營運之利所支出之相當費用
    ，應屬財產上之損害。
  ㈣原告陳文弘精神慰撫金：依臺灣高等法院110年度上字第764
    號民事判決及102年度上字第232號民事判決意旨，原告陳文
    弘因本件事故，導致緊張不安，尤其在行駛國道時更是緊張
    兮兮，唯恐後方車輛像被告一樣又自後方追撞，身心受創、
    心理負擔甚鉅，又依前開司法實務見解，得請求之慰撫金金
    額約為2 萬至6 萬元不等，原告陳文弘承受極大精神痛苦，
    爰依民法第195條請求慰撫金50,000元，應屬適當。
    綜上共計為248,912元，為此，爰依侵權行為之法律關係，
    請求被告應給付原告陳文弘50,000元、原告新祥公司198,91
    2元，及自起訴狀繕本送達翌日起至清償日止，按年息百分
    之5計算之利息。願供擔保，請准宣告假執行。
三、原告主張之事實，業據其提出車牌號碼000-0000汽車車籍查
    詢結果、國道公路警察局道路交通事故當事人登記聯單暨初
    步分析研判表、現場照片、系爭車輛行車執照、估價單、桃
    園市汽車商業同業公會估價單、LINE對話截圖、新祥公司11
    0年3、4月401報表發票、租車發票等件影本為證，並經本院
    依職權向內政部警政署國道公路警察局第六公路警察大隊調
    閱系爭肇事資料查明無訛，附卷可稽。又被告已於相當時期
    受合法之通知，而於言詞辯論期日不到場，亦未提出準備書
    狀作任何聲明或陳述以供本院審酌，經本院調查結果，是堪
    認原告之主張為真實。
四、按因故意或過失，不法侵害他人之權利者，負損害賠償責任
    ；不法毀損他人之物者，被害人得請求賠償其物因毀損所減
    少之價額，民法第184條第1項前段、第196條分別定有明文
    。本件被告既因故意不法致原告系爭車輛受損，已如前述，
    則原告主張被告應負侵權行為損害賠償責任，洵屬有據。茲
    就原告請求之金額審酌如下：
  ㈠修復費用部分：
    原告主張系爭車輛因預估維修費用過高業已報廢乙節，業據
    其提出匯豐汽車鈑噴估價單在卷可憑，足見系爭車輛於事故
    發生後，因維修費用過高而難以回復原狀，原告已將系爭車
    輛申報報廢，故原告對系爭車輛所受之損失，應即為系爭車
    輛之殘值即市場中古市價。原告主張系爭車輛中古行情均價
    為81,334元，並提出桃園市汽車商業同業公會鑑價證明書為
    據，其中鑑價結果記載：「該車於正常車況下之價值約為新
    臺幣11萬元」等語，又被告經合法通知，未於言詞辯論期日
    到場，復未提出書狀作何聲明或陳述，堪信原告上開主張為
    真實。是原告請求被告賠償車輛殘值110,000元，自屬有據
    ，應予准許。
  ㈡不能營業損失及租車費用部分：
    按主張侵權行為損害賠償請求權，請求權人應就其權利或利
    益被侵害之事實負立證之責（最高法院19年上字第38號判例
    意旨參照），且以受有實際損害為成立要件，若絕無損害亦
    即無賠償之可言（最高法院19年上字第363號判例意旨參照
    ）。又按損害賠償之債，以有損害之發生及有責任原因之事
    實，並二者之間有相當因果關係為其成立要件（最高法院30
    年上字第18號、48年台上字第481號判例意旨參照）。原告
    雖主張其因系爭事故受有26日無法營業之損失45,312元；惟
    查，原告自陳系爭車輛受損嚴重修復費用過高業已報廢等情
    ，是系爭車輛既未修復且已報廢，原告即無受有維修期間不
    能營業損害之餘地，是原告請求被告賠償營業損失45,312元
    ，洵屬無據；又原告主張因系爭事故致受有租車費用共計43
    ,600元之損失，固據提出和運租車明細清單及電子發票證明
    聯等件影本為證，惟系爭車輛既未修復且已報廢，業已如前
    述，尚難認其支出該租車費用與被告造成該車受損間有相當
    因果關係可言，故原告請求賠償系爭租車費用，尚非有據，
    自難准許。
  ㈢原告陳文弘精神慰撫金部分：
    依不法侵害他人之身體、健康、名譽、自由、信用、隱私、
    貞操，或不法侵害其他人格法益而情節重大者，被害人雖非
    財產上之損害，亦得請求賠償相當之金額」，民法第195條
    第1項定有明文。原告陳文弘雖稱因系爭事故造成原告受有
    相當之精神痛苦，故請求精神慰撫金50,000元，惟據原告提
    出之證據及本件肇事資料均未見原告陳文弘因本件事故有受
    傷，揆諸前開規定自難認原告受有如何身體、健康、名譽、
    自由、信用、隱私、貞操，或不法侵害其他人格法益之情形
    ，是原告陳文弘此部分主張於法無據。
  ㈣綜上，原告新祥公司得向被告請求之金額為110,000元。
五、從而，原告依侵權行為之法律關係，請求被告給付原告新祥
    公司110,000元，及自起訴狀繕本送達翌日即111年6月24日
    起至清償日止，按年息百分之5計算之利息，為有理由，應
    予准許。逾此部分之請求，為無理由，應予駁回。
六、本判決原告勝訴部分，係適用簡易程序所為被告敗訴之判決
    ，爰依職權宣告假執行，原告敗訴部分其假執行之聲請已失
    所附麗，應併予駁回。
七、結論：原告之訴為一部有理由，一部無理由，依民事訴訟法
    第436條第2項、第385條第1項、第79條、第389條第1項第3
    款，判決如主文。
中　　華　　民　　國　　111 　年　　9 　　月　　14　　日
                  臺灣新北地方法院板橋簡易庭
                      法      官  呂安樂
以上為正本係照原本作成。
如不服本判決，應於送達後20日內，向本院提出上訴狀並表明上
訴理由，如於本判決宣示後送達前提起上訴者，應於判決送達後
20日內補提上訴理由書（須附繕本）。
中　　華　　民　　國　　111 　年　　9 　　月　　14　　日
                      書  記  官  魏賜琪